臺灣彰化地方法院刑事判決　　　　　　　95年度訴字第1783號
公　訴　人　臺灣彰化地方法院檢察署檢察官
被　　　告　甲○○
　　　　　　　　　　（現羈押於臺灣彰化看守所）
　　　　　　丁○○
　　　　　　　　　　（現羈押於臺灣彰化看守所）
上　一　人
選任辯護人　蔡奉典律師
被　　　告　戊○○
上　一　人
輔　佐　人　乙○○
被　　　告　己○○
　　　　　　　　　　（現另案於臺灣臺北監獄士林分監執行）
上　一　人
選任辯護人　陳忠儀律師
　　　　　　楊宏鈞律師
上列被告等因搶奪等案件，經檢察官提起公訴（九十五年度偵字
第七六○五號、第八○○九號、第九二二○號），本院判決如下
：
    主  文
甲○○連續犯結夥搶奪罪，累犯，處有期徒刑參年陸月。
丁○○連續犯結夥搶奪罪，處有期徒刑肆年陸月；又犯結夥竊盜
罪，處有期徒刑壹年。應執行有期徒刑伍年。
戊○○連續犯結夥搶奪罪，處有期徒刑貳年。
己○○連續犯結夥搶奪罪，處有期徒刑參年陸月。
    事  實
一、丁○○為瘖啞人，於民國九十四年間與江澤雄、江澤明（以
    上二人均由檢察官另案偵辦中）及另一名真實姓名年籍不詳
    之成年男子，共同基於意圖為自己不法所有之犯意，而結夥
    四人為下述竊盜及搶奪犯行：
（一）丁○○與江澤雄、江澤明及另一名真實年籍姓名不詳之成
      年男子等人，於九十四年十一月二十二日十一時四十五分
      許，分別各自騎乘車牌號碼：ＣＳ七—七○一號、ＹＢＧ
      —一○三號、ＭＸ六—五二六號重型機車至彰化縣員林鎮
      臺灣銀行員林分行附近，之後即推由丁○○進入該銀行分
      行中物色欲下手竊盜之對象，而選定提領了現金新臺幣（
      下同）一百萬元之辛○○，丁○○隨即以手語之方式通知
      江澤雄、江澤明及另一名真實年籍姓名不詳之成年男子，
      待辛○○駕駛車牌號碼：Ｙ六—五七五六號自用小客車離
      開該銀行分行後，江澤雄、江澤明及另一名真實年籍姓名
      不詳之成年男子便騎乘機車尾隨在後，嗣辛○○在彰化縣
      員林鎮○○路路旁下車買早餐時，江澤雄、江澤明便趁機
      將辛○○以紙袋包裹、置於副駕駛座之前揭提領款項竊取
      一空。
（二）丁○○與江澤雄、江澤明及另一名真實年籍姓名不詳之成
      年男子等人，於九十四年十二月九日十五時三十分許，各
      自騎乘車牌號碼：ＣＳ七—七○一號、ＯＥＢ—三五六號
      、ＸＭ八—五六九號重型機車至彰化縣彰化市臺灣中小企
      業銀行彰化分行附近，之後即推由丁○○進入該銀行分行
      中物色欲下手搶奪之對象，而選定提領了現金二十八萬元
      之壬○○，丁○○隨即以手語之方式通知江澤雄、江澤明
      及另一名真實年籍姓名不詳之成年男子，待壬○○騎乘機
      車離開該銀行分行後，江澤雄、江澤明及另一名姓名、年
      籍均不詳之成年男子便騎乘機車尾隨在後，嗣壬○○在彰
      化縣彰化市○○路右轉民生路時，江澤雄、江澤明便利用
      壬○○車速減慢之際將其撞倒，並趁壬○○不備之際，下
      手搶奪壬○○裝有前揭所提領款項、珠寶及駕照等物之皮
      包一個得手。
二、甲○○為韓國籍瘖啞人，前曾因搶奪案件，經臺灣高等法院
    於九十三年七月十三日，以九十三年度上訴字第一五九三號
    判決判處有期徒刑一年確定，甫於九十四年一月十四日執行
    完畢。詎甲○○仍不知悔改，復與承前意圖為自己不法所有
    犯意之丁○○，及同為瘖啞人之戊○○、己○○等人共同基
    於意圖為自己不法所有之概括犯意聯絡，而結夥四人為下述
    搶奪犯行：
（一）渠等四人於九十五年六月十六日十時三十分許先至臺北縣
      中和市華南商業銀行南勢角分行附近，之後即推由丁○○
      進入該銀行分行中物色欲下手搶奪之對象，而選定提領了
      現金七十三萬二千元之庚○○，丁○○隨即以手語之方式
      通知在該銀行分行外把風之戊○○，戊○○再以手語之方
      式通知在該銀行分行附近等候之甲○○、己○○，待庚○○騎乘機車離開前揭銀行分行後，己○○便騎乘機車搭載
      甲○○尾隨在後，嗣庚○○回到其位於臺北縣中和市○○
      路二七九號之住處前正要停車時，己○○便騎乘機車將其
      撞倒，並趁庚○○不備之際，由甲○○下手搶奪其置於機
      車右後置物箱內之前揭所提領款項得手。
（二）渠等四人再於九十五年六月十六日十一時三十分許，至臺
      北縣土城市土地銀行土城分行附近，之後即推由丁○○進
      入該銀行分行中物色欲下手搶奪之對象，而選定提領了現
      金三十七萬元之癸○○，丁○○隨即以手語之方式通知在
      該銀行分行外把風之戊○○，戊○○再以手語之方式通知
      在該銀行分行附近等候之甲○○、己○○，待癸○○騎乘
      腳踏車離開前揭銀行分行後，己○○便騎乘機車搭載甲○○尾隨在後，之後即在臺北縣土城市○○路旁將癸○○撞
      倒，並趁癸○○不備之際，由甲○○下手搶奪其裝有前揭
      所提領款項之背包一個得手。待甲○○、丁○○、己○○
      及戊○○搶奪前揭二筆款項得手後，便至己○○住處附近
      之泡沫紅茶店朋分贓款，嗣為警循線查獲。
三、案經庚○○、癸○○、辛○○、壬○○訴由彰化縣警察局員
    林分局報告臺灣彰化地方法院檢察署檢察官偵查起訴。
    理  由
一、訊據被告丁○○、戊○○對於上揭犯罪事實均坦承不諱，被
    告甲○○、己○○則均矢口否認上開犯行，被告甲○○辯稱
    ：伊沒有參與前開二件搶奪案，真正犯案的是跟他長的很像
    的另一名韓國人云云。被告己○○則辯稱：伊沒有參與前開
    二件搶奪案，案發時伊的腳因受傷開刀還沒完全康復，沒辦
    法去犯搶奪案云云。被告丁○○之選任辯護人為其辯護稱：
    就事實欄第一部分，被告丁○○雖承認參與選定被害目標之
    犯行，但是沒有辦法證明丁○○有一起參與犯案，該部分檢
    察官所提出的證據還是有所不足，並沒有達到一般人均無懷
    疑的程度，請為無罪之諭知等語。被告己○○之選任辯護人
    則為其辯護稱：證人即共同被告丁○○、甲○○及戊○○之
    前雖指認被告己○○為一起參與事實欄第二部分搶奪案之共
    犯，但因渠等均是瘖啞人，所以在指證時會有落差，另被告
    己○○之前有經過手術，程度非常嚴重，是以其應無能力去
    飛車搶劫，請求鈞院以罪疑惟輕的原則，判決被告無罪等語
    。經查：
（一）按證人即共同被告丁○○、甲○○及戊○○於警詢時證述
      關於被告己○○參與事實欄第二部分搶奪案等情節，屬被
      告己○○以外之人於審判外向司法警察所為之言詞供述，
      且被告己○○之辯護人認此部分不具有證據能力，故依刑
      事訴訟法第一百五十九條第一項之規定，此部分對被告己○○而言應不具有證據能力。至證人即共同被告丁○○、
      甲○○及戊○○於檢察官訊問時證述關於被告己○○參與
      事實欄第二部分搶奪案等情節，雖亦係被告己○○以外之
      人於審判外之言詞陳述，惟查渠等於作證前均已具結，且
      係基於自由意識而陳述，又查無其他證據足認該陳述有何
      顯不可信之情事，依刑事訴訟法第一百五十九條之一第二
      項之規定，自得為證據，被告己○○之辯護人認此部分亦
      無證據能力云云，尚不足採，合先敘明。
（二）被告丁○○、戊○○於九十五年九月四日先後接受警詢、
      檢察官訊問及另於本院行準備程序、審理時，對於上揭犯
      罪事實均坦承不諱；被告甲○○於九十五年九月五日先後
      接受警詢、檢察官訊問、於九十五年十月二十日接受本院
      移審訊問及於九十五年十一月十五日本院準備程序時，對
      於上揭犯罪事實亦均坦承在卷；而被告己○○於九十五年
      九月二十日接受警詢時，對於上揭犯罪事實亦均自白不諱
      ；核與告訴人即證人庚○○、癸○○、辛○○、壬○○分
      別於警詢及檢察官訊問時指證之情節相符，復經證人劉正
      雄於檢察官訊問時證述告訴人壬○○遭搶奪之過程在卷，
      此外尚有被告丁○○於九十四年十二月九日尾隨告訴人壬○○進入彰化縣彰化市臺灣中小企業銀行彰化分行內、於
      九十四年十一月二十二日尾隨告訴人辛○○進入彰化縣員
      林鎮臺灣銀行員林分行內之監視錄影翻拍照片，及被告丁○○等人騎乘車牌號碼：ＣＳ七—七○一號、ＯＥＢ—三
      五六號、ＸＭ八—五六九號、ＹＢＧ—一○三號、ＭＸ六
      —五二六號重型機車於接近案發時在作案地點附近路口出
      現之監視錄影翻拍照片，以及被告丁○○所持用之門號0
      000000000號行動電話於九十四年十一月二十二
      日、十二月九日之通聯記錄附卷可按，是以被告四人上揭
      犯行之事證均已相當明確。
（三）被告甲○○於本院審理時雖翻異前詞，改稱：本案是跟他
      長的很像的另一名韓國人所犯云云。惟查其於九十五年九
      月五日先後接受警詢及檢察官訊問時，對於事實欄第二部
      分所示之犯罪事實，已明確交代犯案之共犯、搶奪之手段
      、分得贓款之數額及地點等細節，衡情若非其親身參與此
      部分犯行，焉有可能為如此完整之供述？何況其於該次警
      詢中亦自承：確實另有一位長的跟伊有點像韓國籍男子，
      但該男子係於九十五年六月二十三日左右來找伊，七月間
      開始住在伊家中等語，顯然該名韓國籍男子係於本案案發
      後始出現，自難認與本案有何關連。此外復參諸共同被告
      即證人戊○○於於九十五年九月四日接受警詢及檢察官訊
      問時，及己○○於九十五年九月二十日接受警詢時，均明
      確證述與被告甲○○共同犯事實欄第二部分所示之搶奪犯
      行等語，核與其於九十五年九月五日先後接受警詢、檢察
      官訊問、於九十五年十月二十日接受本院移審訊問及於九
      十五年十一月十五日本院準備程序時自白之情節相符，並
      與告訴人即證人庚○○、癸○○於警詢、偵查中指證之情
      節一致，顯然被告甲○○於本院審理時翻異前詞，無非事
      後卸責之詞，尚難採信。
（四）被告己○○於本院審理時亦翻異前詞，改稱：案發時伊的
      腳因受傷開刀還沒完全康復，沒辦法去犯搶奪案云云，並
      提出診斷證明書二紙及手術後照片十三張為證。其辯護人
      亦為其辯護稱：被告己○○之前受傷嚴重，應無能力騎乘
      機車搶奪等語。惟觀諸被告己○○所提出之診斷證明書及
      照片，其係於九十三年三月一日、四月一日分別因左側股
      骨及第二頸椎骨折而入院開刀治療，然而本案係發生於九
      十五年六月十六日，距其開刀之時間已有二年三月之久，
      而上開照片亦明顯係於手術後不久拍攝，是以在時間差距
      如此長之情形下，顯然尚無法依此排除其騎乘機車犯本案
      之可能性；何況被告己○○於本院審理時亦自承於案發時
      有能力騎乘機車之情，再參諸共同被告即證人甲○○於九
      十五年九月五日接受檢察官訊問時證述：被告己○○負責
      騎乘機車搭載伊，由伊負責下手行搶等語，是以上開診斷
      證明書及照片顯不足為有利於被告之認定。又共同被告即
      證人戊○○、丁○○於九十五年九月四日、甲○○於九十
      五年九月五日分別接受檢察官訊問時，均證述被告己○○
      確為與渠等一同犯本案之人等語明確，被告己○○之辯護
      人雖認因上開證人為瘖啞人，無法明確比出被告己○○之
      姓名，故此部分可能與事實有所落差而不足採信。惟查檢
      察官於訊問證人戊○○、丁○○及甲○○之前，已分別請
      專業之手語通譯丙○○及張意玲到庭，並於開庭前命丙○○及張意玲具結，而訊問完畢後，並請證人戊○○、丁○○、甲○○閱覽筆錄確認無訛後簽名等情，有上開筆錄及
      通譯結文三份附卷可按，則上開筆錄既經證人戊○○、丁○○、甲○○閱覽後未提出任何異議而簽名於其上，顯然
      已可排除通譯丙○○及張意玲錯誤譯述之可能性，何況通
      譯丙○○、張意玲與被告己○○並無任何怨隙，渠等自無
      甘冒偽證罪責而為不實之譯述之理！是以被告己○○之辯
      護人之上開辯解，並不足採。再徵諸被告己○○於九十五
      年九月二十日接受警詢時，對於上揭犯罪事實自白不諱，
      核與證人戊○○、丁○○、甲○○上開證言相符，並與告
      訴人即證人庚○○、癸○○於警詢、偵查中指證之情節一
      致，更堪認被告己○○前開所辯，應係飾卸之詞，委無足
      採。另被告己○○之辯護人聲請本院傳訊臺灣臺北監獄士
      林分監之管理人員，以證明被告己○○於九十五年六月二
      十九日入監服刑時能否順利行走？惟本院審酌被告己○○
      上揭搶奪犯行之事證已明，且參諸被告己○○自承案發時
      有能力騎乘機車之情，故認尚無傳訊上開證人之必要，附
      此敘明。
（五）至被告丁○○之選任辯護人雖為其辯護稱：就事實欄第一
      部分，被告丁○○雖承認參與選定被害目標之犯行，但是
      沒有辦法證明丁○○有一起參與犯案，請為無罪之諭知等
      語。惟按共同實施犯罪行為之人，在合同意思範圍以內，
      各自分擔犯罪行為之一部，相互利用他人之行為，以達其
      犯罪之目的者，即為共同正犯，應對於全部所發生之結果
      ，共同負責（最高法院九十年度臺上字第一六八二號刑事
      判決意旨參照）。是以被告丁○○雖僅參與選定作案目標
      之犯行，而未實際下手竊盜、行搶，然其既與共犯江澤雄
      、江澤明等人共同基於意圖為自己不法所有之犯意聯絡，
      而與渠等互相利用對方之行為，以達成竊盜、搶奪之目的
      ，則其自應與共犯江澤雄、江澤明等人共同負責，故被告
      丁○○之辯護人此部分所辯尚有所誤會，自不足採。
（六）綜上所述，本件事證至臻明確，被告丁○○上開加重搶奪
      、加重竊盜之犯行，及被告甲○○、戊○○、己○○上開
      加重搶奪犯行，均堪以認定。
二、查我國刑法於九十四年二月二日修正公布，並於被告丁○○
    、甲○○、戊○○、己○○等人行為後，自九十五年七月一
    日起施行，經依最高法院九十五年度第八次刑事庭會議決議
    內容，依現行刑法第二條第一項之規定，就與被告罪刑有關
    之共同正犯、累犯、宣告多數有期徒刑之定應執行刑及連續
    犯等一切情形，綜其全部罪刑之結果而為比較之結果（詳見
    附表所示），有關刑法修正之相關規定部分，應適用被告行
    為時（即修正前）之規定，合先敘明。是核被告丁○○所為
    事實欄第一部分所示之犯行，係犯刑法第三百二十一條第一
    項第四款之結夥三人以上竊盜罪及同法第三百二十六條第一
    項之結夥三人以上搶奪罪；又核被告丁○○、甲○○、戊○○、己○○所為事實欄第二部分所示之犯行，係犯刑法第三
    百二十六條第一項之結夥三人以上搶奪罪。被告丁○○就事
    實欄第一部分之犯行，與共犯江澤雄、江澤明及另一名真實
    姓名年籍不詳之成年男子間，有犯意聯絡與行為分擔，被告
    丁○○、甲○○、戊○○、己○○間，就事實欄第二部分之
    犯行，亦有犯意聯絡與行為分擔，均應依修正前刑法第二十
    八條之規定，俱論以共同正犯。又被告丁○○先後三次加重
    搶奪犯行，及被告甲○○、戊○○、己○○先後二次加重搶
    奪犯行，均時間緊接，犯罪構成要件相同，顯均係基於概括
    犯意反覆為之，皆應依修正前刑法第五十六條連續犯之規定
    以一罪論，並均加重其刑。另被告甲○○前有如事實欄所載
    之犯罪科刑執行情形，有臺灣高等法院被告前案紀錄表一份
    在卷可參，是以被告甲○○於前案執行完畢後五年內再犯本
    件有期徒刑以上之罪，為累犯，應依修正前刑法第四十七條
    之規定遞加重其刑。再被告四人均為瘖啞人，有渠等之殘障
    證明書、身心障礙手冊等資料可按，則渠等因聽覺、語覺機
    能障礙，知識及判斷能力均遜於常人，爰依刑法第二十條之
    規定減輕渠等之刑度。爰審酌被告四人分處青、壯年時期，
    不思以正當途徑賺錢供己所需，竟結夥公然搶奪被害人財物
    ，對於社會治安及人民財產安全危害甚鉅，且被告甲○○、
    己○○均有搶奪之前科，猶不知自我警惕而再犯本案，更顯
    示渠等惡性非輕，又被告丁○○負責選定作案目標，被告甲○○、己○○負責行搶，對於本案之參與程度較深，被告戊○○僅負責把風，參與程度顯然較淺，及被告丁○○、戊○○犯後均能坦承犯行，尚知悔悟，被告甲○○、己○○犯後
    猶飾詞卸責，態度不佳，暨渠等犯罪之動機、目的、手段、
    次數、生活狀況、智識程度等一切情狀，就渠等所犯上開罪
    名，各量處如主文所示之刑，被告丁○○部分，並依修正前
    刑法第五十一條第五款之規定，定其應執行之刑。
據上論斷，應依刑事訴訟法第二百九十九條第一項前段，刑法第
二條第一項前段，刑法第二十八條（修正前）、第五十六條（修
正前）、第三百二十一條第一項第四款、第三百二十六條第一項
、第二十條、第四十七條（修正前）、第五十一條第五款（修正
前），判決如主文。
本案經檢察官劉世豪到庭執行職務。
中　　華　　民　　國　　96　　年　　1 　　月　　30　　日
                  臺灣彰化地方法院刑事第七庭
                      審判長法官  李  進  清
                      法      官  王  昌  鑫
                      法      官  紀  佳  良
以上正本證明與原本無異。
如不服本判決，應於送達後十日內向本院提出上訴狀（須附繕本
）。
告訴人或被害人對於判決如有不服具備理由請求檢察官上訴者，
其上訴期間之計算係以檢察官收受判決正本之日期為準。
中　　華　　民　　國　　96　　年　　1 　　月　　30　　日
                      書  記  官  王  惠  嬌
附錄本案論罪科刑條：
刑法第三百二十一條第一項第四款：
犯竊盜罪而有左列情形之一者，處六月以上、五年以下有期徒刑
：
四、結夥三人以上而犯之者。
刑法第三百二十六條第一項：
犯前條第一項之罪，而有第三百二十一條第一項各款情形之一者
，處一年以上七年以下有期徒刑。
附    表：
┌──┬─────┬─────────────────────────┐
│編號│修正事項  │  以各別修正事項討論新、舊法之比較適用            │
├──┼─────┼─────────────────────────┤
│ 一 │共同正犯部│刑法第二十八條有關共同正犯之規定，僅作文字修正，對│
│    │分        │於狹義共同正犯（指有犯意聯絡及行為分擔之數行為人）│
│    │          │之認定，不生任何影響，依刑法第二條第一項前段之規定│
│    │          │，應適用修正前之規定。                            │
├──┼─────┼─────────────────────────┤
│ 二 │連續犯部分│被告四人行為後，刑法第五十六條連續犯之規定，業經刪│
│    │          │除，而本件被告四人全部行為均在舊法時期，雖裁判在新│
│    │          │法施行後，惟如適用舊法連續犯，則可將原屬數個犯罪之│
│    │          │行為評價為一罪，依刑法第二條第一項前段之規定，認修│
│    │          │正刪除前刑法第五十六條規定之連續犯對行為人有利。　│
├──┼─────┼─────────────────────────┤
│ 三 │累犯部分  │刑法第四十七條有關累犯之規定，修正後刑法第四十七條│
│    │          │第一項限制以故意再犯者為限，方成立累犯，而本件被告│
│    │          │甲○○所為之搶奪犯行本即屬「故意」再犯，故修法前後│
│    │          │之規定，對本件被告甲○○累犯之認定，不生任何影響，│
│    │          │依刑法第二條第一項前段之規定，認仍應適用修正前刑法│
│    │          │第四十七條之規定。                                │
├──┼─────┼─────────────────────────┤
│ 四 │宣告多數有│刑法第五十一條第五款宣告多數有期徒刑應如何定應執行│
│    │期徒刑定應│刑之原則，修正前後均規定：「於各刑中之最長期以上，│
│    │執行刑部分│各刑合併之刑期以下，定其刑期。」惟關於其限度，修正│
│    │          │前規定最長不得逾二十年，修正後則改為三十年，依刑法│
│    │          │第二條第一項前段之規定，修正前之規定對行為人較為有│
│    │          │利。                                              │
├──┴─────┴─────────────────────────┤
│總結：本案經綜合前開結果，再參酌以法律不得割裂適用之原則，認仍應適用│
│修正前之規定。                                                      │
└──────────────────────────────────┘
